臺灣高等法院民事判決
108年度勞上易字第62號
上  訴  人  劉永裕  
訴訟代理人  李弘仁律師
被上訴人    龍亨國際通運有限公司

法定代理人  張培偉  


訴訟代理人  劉禹劭律師
            林明侖律師
上列當事人間請求給付資遣費等事件，上訴人對於中華民國108
年3月20日臺灣新北地方法院107年度勞訴字第34號第一審判決提
起一部上訴，並為減縮請求，本院於109年3月18日言詞辯論終結
，判決如下：
    主      文
原判決關於駁回上訴人後開第二項之訴部分，及訴訟費用之裁判
均廢棄。
被上訴人應再給付上訴人新臺幣貳拾壹萬陸仟伍佰玖拾貳元，及
自民國106年12月30日起至清償日止，按年息百分之五計算之利
息。
其餘上訴駁回。
關於廢棄改判部分第一、二審訴訟費用，由被上訴人負擔，駁回
上訴人部分第二審訴訟費用，由上訴人負擔。
    事實及理由
一、於第二審為訴之變更或追加，非經他造同意不得為之，但請
    求之基礎事實同一者、擴張或減縮應受判決事項之聲明者，
    不在此限。民事訴訟法第446條第1項但書、第255條第1項第
    2、3款定有明文。上訴人就原審判決敗訴之延長工時工資新
    臺幣（下同）29萬元部分提起一部上訴，嗣減縮該部分請求
    為24萬1,920元，核其減縮請求係基於本件勞資糾紛之同一
    基礎事實，依上規定，應予准許。
二、本件上訴人主張：伊自民國105年1月21日起受僱被上訴人擔
    任司機，駕駛車號000-00營業大客車（下稱系爭車輛），每
    月薪資5萬4,000元。詎被上訴人未為伊提繳勞工退休金，亦
    未幫伊投保勞工保險，更未給伊特別休假工資、延長工時工
    資等，已違反勞動法令，伊於106年2月5日以被上訴人有勞
    動基準法（下稱勞基法）第14條第1項第6款事由，以LINE通
    訊軟體終止勞動契約，故得依勞工退休條例第12條第1項規
    定請求資遣費2萬9,250元；伊之106年度應有7日特別休假，
    因可歸責被上訴人事由未能休完，依勞動契約及勞基法第38
    條、第39條規定，得請求被上訴人給付未休工資1萬2,600元
    ；伊於任職期間有240日每日加班4小時，依勞基法第24條第
    1項第1款、第2款規定請求加班工資32萬4,000元；伊於105
    年1月21日至106年2月5日任職期間，其中105年1月21日至10
    5年12月31日有49週，每7天應有1日休息例假，共49日休息
    例假，106年1月1日至106年2月5日有5週，每1週應有2日休
    息假日，共10日休息例假，依勞基法第37條所定休假日數為
    16日，故任職期間共有75日休息例假，伊僅休約30日例假日
    及休假，尚有45日未休，依勞基法第36條（新、舊法）、第
    37條、第39條請求加倍發予工資8萬1,000元；被上訴人未依
    法為伊投保，依勞工保險條例第15條第1款規定，其中70%應
    由被上訴人負擔，依同條例第72條第1項規定請求給付勞工
    保險雇主應負擔保費損害4萬0,075元，及依勞工退休金條例
    第31條第1項規定請求補提撥勞工退休金4萬1,550元。聲明
    ：被上訴人應給付上訴人48萬6,925元，及自起訴狀繕本送
    達翌日起至清償日止，按年息5%計算之利息；暨被上訴人應
    提繳4萬1,550元至上訴人之勞工退休金專戶。原審判決被上
    訴人應給付上訴人2萬1,734元，及自106年12月30日起至清
    償日止，按年息5%計算之利息；暨被上訴人應提繳3萬1,500
    元於上訴人之勞工退休金專戶，駁回其餘之訴。上訴人就請
    求加班費29萬元敗訴部分聲明不服，提起一部上訴，嗣減縮
    上訴聲明：㈠原判決駁回上訴人後開第2項之訴部分廢棄。㈡
    被上訴人應再給付上訴人24萬1,920元，及自起訴狀繕本送
    達翌日起至清償日止，按年息5%計算之利息（其餘敗訴部分
    ，未據上訴人聲明不服）。
三、被上訴人則以：系爭車輛係訴外人黃椽閑所有，其於105年1
    月15日與伊簽立靠行契約，伊雖為系爭車輛外觀上所有人，
    但對系爭車輛並無管理處分權限，上訴人之勞務給付均由黃
    椽閑指示，薪資由其給付，上訴人以LINE通知終止僱傭關係
    亦與黃椽閑為之，故兩造間並無僱傭關係。伊因106年初搬
    遷至花蓮市，過程適逢颱風淹水，大部分員工之出勤紀錄已
    不慎遺失，非無正當理由拒不提出工資清冊、出勤卡或車輛
    圓餅圖等相關資料，本件無民事訴訟法第345條規定之情形
    ，黃椽閑就手邊保留之派車單於106年11月29日提供給新北
    市政府勞工局，系爭車輛於105年10月31日登記在龍貓公司
    名下，派車單為龍貓公司之派車單，伊無法挑選龍貓公司所
    保留之系爭車輛圓餅圖，伊否認上訴人提出之延長工時明細
    表為真正，故其主張105年1月21日至106年2月5日止共加班9
    13小時，並不實在；縱上訴人有加班情形，亦係上訴人權衡
    自身利益後，同意領取伊核給之薪資等，資為抗辯。答辯聲
    明：上訴駁回。
四、查被上訴人因未備置上訴人工資清冊及出勤紀錄，遭新北市
    政府處罰鍰2萬元及9萬元。被上訴人於105年1月21日至106
    年2月12日上訴人任職期間未提繳勞工退休金；上訴人尚欠
    被上訴人4萬8,050元債務等，有裁處書為憑（見原審卷一第
    165至168頁），且為兩造所不爭（見原審卷一第101、139頁
    ），可信為真。
五、上訴人主張伊於任職期間，計有240日，每日加班4小時，依
    工資請求權及勞基法第24條第1項第1款、第2款規定，請求
    加班工資24萬1,920元等語，為被上訴人所否認，並以前詞
    置辯。經查：
  ㈠上訴人主張自105年1月21日至106年2月間係受僱於被上訴人
    ，為原審所認定，而被上訴人就此並未聲明不服，是兩造間
    有僱傭關係，應堪認定。
　㈡上訴人主張伊離職前平均月薪，以每日1,000元加計小費800
    元計算後每月薪資為5萬4,000元云云。然依被上訴人提出其
    公司會計黃椽閑於105年8月4日所寫薪資計算表，係提供2種
    薪資計算方式供選擇，第一種「以日薪計算制：⒈日薪一天
    以1,000元，依實際出勤（車）天數計算哦！⒉出車沒領到小
    費的部分，請記報表，公司會另外補給您！若有額外的支出
    ，例…停車費或水費…寄舖等等，公司也會補給您…。⒊以日薪
    計算制，勞健保的部分，公司就沒有補助了，要您請自行至
    公會加保…。⒋薪資於每月5號會匯至您提供的帳戶。」（見
    原審卷一第113頁），上訴人於105年8月7日以簡訊回傳：「
    就選一，照上月這樣吧。」，有簡訊翻拍照片可按（同上卷
    一第115頁）。是兩造約定上訴人之薪資為日薪1,000元及依
    當日載送客人行程內容，另給付金額不等小費計算。上訴人
    於105年4月及11月薪資單領取之小費分別為1萬8,600元、2,
    700元；被上訴人提出上訴人105年8月、9月、12月及106年2
    月薪資單之小費為9,200元、2,300元、2,900元及7,800元等
    （同上卷一第117至123頁），是依上訴人105年4月、8月、9
    月、11月、12月，及106年2月薪資單計算其日薪為1,541元
    、1,460元、1,135元、1,096元、1,193元、1,627元，以該6
    月計算上訴人之平均日薪為1,342元【（1,541＋1,460＋1,135
    ＋1,096＋1,193＋1,627）÷6＝1,342 】，故其平均月薪為4萬0,
    260 元（1,342×30＝40,260）。至於被上訴人稱應扣水費等
    其他細項，然因上開計算方式與水費等其他細項無關，故其
    主張不可採。又原審以上開平均月薪計算上訴人可請求未休
    之特休假工資共9,394元（即日薪1,342元×7天＝9,394元），
    被上訴人並未聲明不服，是上訴人之平均月薪為4萬0,260元
    、時薪為168元。
　㈢上訴人依被上訴人於本院提出系爭車輛自105年1月1日至106
    年2月28日止之全球定位系統資料(GPS)顯示，每日遊覽車啟
    動定位開始至車輛熄火停止定位時止，核對後之起止時間詳
    如統計明細所示（見本院卷第239至273頁附表），被上訴人
    並不爭執該統計明細表之形式真正（同上卷第278頁），是
    上訴人確有統計表所示之加班延長工時情形，計算後其延長
    加班工時共849小時，延長工時之工資總計為21萬6,592元（
    計算式詳如統計表所示，同上卷第273頁），是上訴人依工
    資請求權及勞基法第24條第1項第1款、第2款規定，請求被
    上訴人給付加班工資合計21萬6,592元，應予准許，逾此範
    圍之請求，則屬無據，不應准許。至於被上訴人辯稱上開時
    間應扣除遊覽車之怠速時間為上訴人休息未工作時間云云，
    然被上訴人並未舉證詳之細怠速時間為何，且遊覽車縱有怠
    速，但其情形亦可能因塞車、停等紅綠燈、停靠休息站或等
    候乘客上下車等情形，此等等候待命時間仍屬勞工提供勞務
    時間，與司機下班後得自由不受拘束之休息狀態顯有不同，
    仍應計入工時，故被上訴人上開抗辯，尚不足採。
六、末按給付無確定期限者，債務人於債權人得請求給付時，經
    其催告而未為給付，自受催告時起，負遲延責任；其經債權
    人起訴而送達訴狀者，與催告有同一之效力；遲延之債務，
    以支付金錢為標的者，債權人得請求依法定利率計算之遲延
    利息；應付利息之債務，其利率未經約定，亦無法律可據者
    ，週年利率為5%，民法第229條第2項、第233條第1項前 段
    、第203條定有明文。是上訴人主張以本件起訴狀繕本送達
    被上訴人之翌日即106年12月30日（見調字卷第19頁）起，
    按年息5%計算法定遲延利息，於法並無不合，應予准許。
七、綜上所述，上訴人依工資請求權及勞基法第24條第1項第1款
    、第2款規定，請求加班工資21萬6,592元，及自106年12月3
    0日起至清償日止，按年息5%計算之利息部分，為有理由，
    應予准許，逾此範圍之請求，為無理由，不應准許。原審就
    上開應准許部分，為上訴人敗訴之判決，尚有未洽，上訴論
    旨指摘原判決此部分不當，求予廢棄改判，為有理由，爰由
    本院廢棄改判如主文第2項所示。至於上訴人其餘請求不應
    准許部分，及上開請求有理由部分，因未逾150萬元，經本
    院判決後即告確定，無庸為假執行之宣告，原審為其敗訴之
    判決，並駁回此部分假執行之聲請，尚無不合，上訴意旨指
    摘原判決此部分不當，求予廢棄改判，為無理由，應予駁回
    。
八、本件事證已臻明確，兩造其餘之攻擊或防禦方法及所用之證
    據，經本院斟酌後，認為均不足以影響本判決之結果，爰不
    逐一論列，附此敘明。
九、據上論結，本件上訴為一部有理由、一部無理由，依民事訴
    訟法第450條、第449條第1項、第79條，判決如主文。 
中　　華　　民　　國　 109　　年　　4 　　月　　 1　　日
                  勞動法庭 
                     審判長法  官  魏麗娟               　 　法  官  陳慧萍
                            法  官  潘進柳
正本係照原本作成。
不得上訴。
中　　華　　民　　國　　109 　年　　4 　　月　　6 　　日

　　　　　　　　　　　　　 書記官  廖婷璇